【裁判字號】    95,上訴,228
【裁判日期】    950627
【裁判案由】    偽造有價證券等
【裁判全文】
臺灣高等法院臺南分院刑事判決         95年度上訴字第228號
上  訴  人  臺灣臺南地方法院檢察署檢察官
被      告  甲○○
上列上訴人因被告偽造有價證券等案件，不服臺灣臺南地方法院
94年度訴字第185號，中華民國94年12月22日第一審判決（起訴
案號：臺灣臺南地方法院檢察署93年度偵字第7359號），提起上
訴，本院判決如下：
    主  文
上訴駁回。
    理  由
一、公訴意旨略以：甲○○與乙○○二人原係房東、房客關係，
    緣乙○○於民國（下同）87年9月5日起，即向甲○○承租位
    於台南市○○路1089號之房地營業，雙方約定月租金新臺幣
    （下同）一萬元，押租金二萬元，雙方並簽署一份租賃契約
    書留存（上載有日期為87年9月5日）。嗣乙○○因營業規模
    日漸擴大，感覺上開房屋坪數太小，不符其營業需求，遂於
    90年 5月15日間，經甲○○同意，將其原承租地點遷往甲○
    ○所有另位於台南市○○路1149之1 號房地，月租金仍維持
    一萬元，惟雙方因故未另立租賃契約書。其後於91年6月間
    ，乙○○因不願繼續營業，即向甲○○表明不欲續租上開房
    地（指台南市○○路1149之1號），並要求以其之前所繳付
    之押租金抵償租金費用，二人乃對押租金之事發生爭執，詎
    甲○○竟基於偽造文書之概括犯意，明知乙○○實際上並未
    與其簽訂台南市○○路1149之1號之「房屋租賃契約書」（
    其上載有日期為90年5月15日，下稱契約書），於91年6月間
    返還房地時亦未簽有「房屋點交書」（其上載有日期為91年
    6月9日，下稱點交書）等文件，竟未得乙○○之同意，於91
    年下半年度某不詳時間（約91年6月以後至其提出於法院之
    日間），在渠於台南市○○路1091號之辦公室中，連續偽造
    上開契約書及點交書各1份，並分別倒填日期為90年5月15日
    、91年6月9日，且於該2份文件上偽造乙○○之署押數枚，
    表示乙○○業已於90年5月15日承租該房地，且91年6月9日
    間因返還租賃物予甲○○，所積欠各費將即時清償之意。又
    甲○○為迫使乙○○返還所欠各費，即基於偽造有價證券之
    犯意，以乙○○之名義偽造面額二十四萬元本票一紙（上載
    發票日期及到期日均為90年5月15日，下稱本票），並於91
    年5月中旬某日間，檢附上開房屋租賃契約書及本票乙紙提
    出於臺灣臺北地方法院，據以聲請本票裁定以行使，致使上
    開法院不查，於91年5月16日以91年票字第20175號裁定准予
    強制執行，惟乙○○不服該本票裁定向臺灣臺北地方法院提
    出確認本票債權不存在之訴（此案業經臺灣臺北地方法院於
    93年10月13日以92年簡上字第302號判決確認甲○○本票債
    權不存在確定），乙○○於上開法院審理時聲請調閱甲○○
    提出之相關證物時，始查知上情。因認被告甲○○涉犯刑法
    第216條之行使第210條偽造私文書罪嫌，及同法第201條第2
    項行使第201條第1項偽造有價證券罪嫌云云。
二、按案件由犯罪地或被告之住所、居所或所在地之法院管轄，
    此為刑事訴訟法第5條第1項所規定。又所在地在何處？則以
    起訴時為準，而所謂起訴時係指案件繫屬於法院之日而言（
    最高法院81年度台上字第876號判決參照）。
三、查本案繫屬原審時（94年2月14日）被告之住所在「台北市
    大安區○○○路○段251巷5弄12號2樓」，94年8月30日始遷
    入「台南市○區○○路1091號」，有被告個人基本資料查詢
    結果及遷徙紀錄資料查詢結果單附卷可稽（原審卷2第238、
    239 頁），可知被告住所乃在台北市而非台南市。又偵查中
    檢察官開庭通知寄送「台南市○區○○路1091號」地址，均
    因無人收受而無法送達，有退回之送達文書可憑（偵1卷第
    34頁），足徵被告當時居所亦非在台南市。再公訴意旨指稱
    被告「於台南市○○路1091號之辦公室中，連續偽造上開契
    約書及點交書各1份」云云，惟並未提出任何證據佐證被告
    犯罪行為地確係在台南市。則檢察官向原審提起公訴，揆諸
    首開說明，自有未合，從而，原審不經言詞辯論，逕為諭知
    管轄錯誤之判決，並移送於有管轄權之臺灣臺北地方法院審
    理，已詳細說明理由，尚無違誤，公訴人上訴意旨以告訴人
    乙○○具狀請求上訴，認被告甲○○於本案繫屬原審法院時
    ，住居所係在本屬管轄之台南市，故台灣台南地方法院應有
    管轄權，且被告常以遷戶籍為手段，迫使與伊發生訟爭之人
    長期受舟車勞頓之苦，甚至藉此弭平官司，此觀告訴人與被
    告訟爭中，被告住、居所之遷移情形即可證明云云，【然被
    告稱其自民國58年北上求學、就業、結婚、養育兒女等皆在
    台北市，有其就業聘雇合約書、公司登記資料、勞保名冊、
    辦公室及車庫租約等影本在卷足憑，自堪信為真實、公訴人
    除仍】執前詞而指摘原判決不當外，被告訴訟中縱有住居所
    之遷移情形尚與前揭管轄權之認定標準無關，故公訴人之上
    訴難認為有理由，應予駁回，並不經言詞辯論為之。
據上論斷，應依刑事訴訟法第368條、第372條判決如主文。
中    華    民    國    95    年    6    月    27    日
                  刑事第三庭   審判長法  官  陳義仲
                                     法  官  陳顯榮
                                     法  官  宋明蒼
以上正本證明與原本無異。
如不服本判決，應於收受本判決後十日內向本院提出上訴書狀。
其未敘述上訴理由者並得於提起上訴後十日內向本院補提理由書
狀（均須按他造當事人之人數附繕本）「切勿逕送上級法院」。
                                     書記官  尤乃玉
中    華    民    國    95    年    6     月    28    日


司法院資訊處製作；財團法人民間司法改革基金會備份。
